臺灣高等法院刑事判決　　　　　　　　 96年度上易字第869號
上　訴　人
即　被　告　甲○○
上列上訴人因侵占案件，不服臺灣士林地方法院96年度易字第
141號，中華民國96年2月27日第一審判決（起訴案號：臺灣士林
地方法院檢察署95年度調偵字第231號）， 提起上訴，本院判決
如下：
    主  文
上訴駁回。
    事  實
一、甲○○曾因偽造文書案件，經原審法院以 88年度訴字第319
    號判決，就行使偽造私文書罪處有期徒刑 4月，就侵占罪處
    有期徒刑 8月，應執行有期徒刑10月確定，復因竊盜案件，
    經原審法院以89年度易字第199號判決處有期徒刑3月確定，
    並與上揭偽造文書案件（即 88年度訴字第319號乙案）合併
    定應執行有期徒刑1年，經入監服刑，於民國（下同）90年6
    月20日執行完畢。詎仍不知悔改，自91年4月1日起至同年6
    月19日止，於千楓貿易股份有限公司（設台北市○○○路○
    段53巷5之1號1樓，下稱千楓公司）擔任業務員，負責領出
    貨物交與客戶及向客戶收取貨款之工作，為從事業務之人。
    甲○○明知依千楓公司之規定，其於收取客戶所繳交之貨款
    後，應立即繳回公司入帳，竟基於意圖為自己不法所有之概
    括犯意，自91年4月26日起至同年5月26日止（起訴書原載為
    91年8月19日起至92年11月27日止，業經蒞庭檢察官於原審
    法院審理時當庭更正），連續於如附表所示之客戶營業地址
    向如附表所示之客戶收取貨款（客戶名稱、營業地址、收取
    之金額、收款日期，均詳如附表所示）後，竟變易持有為所
    有，將所收得之款項侵占入己，供己花用，前後共計侵占新
    台幣（下同）364,333元（起訴書原載為364,342元，業經蒞
    庭檢察官於原審法院審理時當庭更正）。嗣因千楓公司察覺
    有異，經向甲○○詢問後，甲○○始坦承並書立契約書承諾
    償還。
二、案經千楓公司訴由臺灣士林地方法院檢察署檢察官偵查起訴
    。
    理  由
一、上開事實，業據上訴人即被告甲○○於本院及原審法院審理
    時坦承不諱，核與告訴代理人郭富珍於原審偵審時指訴情節
    相符（94年度偵字第12966號卷第12頁至第14頁、第50頁至
    第51頁、95年度調偵字第231號卷第17頁至第18頁、原審法
    院96年2月7日審判筆錄），並有卷附被告親筆書立之契約書
    影本1紙、千楓公司送貨單影本7紙（附於94年度偵字第
    12966號卷第6頁、第18頁至第24頁）足資佐證，足見被告之
    自白與事實相符。是本案事證明確，被告犯行堪以認定，應
    依法論科。
二、按被告行為後，94年2月2日修正公布之刑法已於95年7月1日
    生效施行，其中第2條第1項「行為後法律有變更者，適用行
    為時之法律。但行為後之法律有利於行為人者，適用最有利
    於行為人之法律」之規定，係規範行為後法律變更所生新、
    舊法律比較適用之準據法，並非刑法實體法律，自不生行為
    後法律變更之比較適用問題，故刑法修正施行後，應適用該
    修正後之第2條第1項之規定，依「從舊、從輕」之原則比較
    新、舊法律之適用；又比較新舊法時，應就罪刑有關之共犯
    、未遂犯、想像競合犯、牽連犯、連續犯、結合犯，以及累
    犯加重、自首減輕暨其他法定加減原因（如身分加減）與加
    減例等一切情形，綜其全部罪刑之結果而為比較後，再適用
    有利於行為人之法律處斷，而不得一部割裂分別適用不同之
    新、舊法 （最高法院24年上字第4634號、29年上字第964號
    判例意旨及最高法院95年度第8次刑事庭會議決議參照）。
    經查：
(一)關於罰金刑：刑法第336條第2項業務侵占罪，其法定刑有關
    罰金部分為得併科（銀元）三千元以下罰金。查刑法分則編
    各罪所定罰金刑之貨幣單位原為銀元，修正前刑法第33條第
    5款規定：「罰金：一元（銀元）以上。」， 而依罰金罰鍰
    提高標準條例規定，就72年 6月26日前修正之刑法部分條文
    罰金數額提高二至十倍，其後修正者則不提高倍數，並依現
    行法規所定貨幣單位折算新臺幣條例規定，以銀元一元折算
    新臺幣三元。 修正後刑法第33條第5款規定：「罰金：新臺
    幣一千元以上，以百元計算之。」， 刑法第33條第5款所定
    罰金貨幣單位經修正為新臺幣後，刑法分則各罪所定罰金刑
    之貨幣單位亦應配合修正為新臺幣，為使刑法分則編各罪所
    定罰金之最高數額與刑法修正前趨於一致，乃增訂刑法施行
    法第1條之1：「中華民國94年1月7日刑法修正施行後，刑法
    分則編所定罰金之貨幣單位為新臺幣。94年1月7日刑法修正
    時，刑法分則編未修正之條文定有罰金者，自94年1月7日刑
    法修正施行後，就其所定數額提高為30倍。 但72年6月26日
    至94年1月7日新增或修正之條文，就其所定數額提高為三倍
    。」。從而，刑法修正後刑法分則編各罪所定罰金刑之最高
    數額，適用刑法施行法第1條之1之規定後，並無不同，即對
    被告並無有利或不利之情形； 惟修正後刑法第33條第5款所
    定罰金刑最低數額，較之修正前提高，自以修正前刑法第33
    條第5款規定有利於被告。
(二)關於連續犯：修正前刑法第56條有關「連續數行為而犯同一
    之罪名者，以一罪論，但得加重其刑至二分之一」之連續犯
    規定，經修正刪除，此刪除雖非犯罪構成要件之變更，但顯
    已影響行為人刑罰之法律效果，自屬法律有變更，而刪除連
    續犯之規定後，被告所犯各罪均應依數罪併罰之規定分論併
    罰，是比較修正前、後法結果，自以適用較有利於被告之行
    為時法律即修正前刑法論以連續犯。
(三)綜上，本件經綜合觀察全部罪刑比較之結果，依修正後刑法
    第2條第1項前段規定，適用修正前刑法第56條、第33條第 5
    款之規定，對被告較有利，自應全部適用修正前刑法相關規
    定而為論科。
三、查被告係千楓公司之業務員，負責領出貨物交與客戶及向客
    戶收取貨款之工作，為從事業務之人，其對於業務上所收取
    持有之款項，侵占入己，核其所為，係犯刑法第336條第2項
    之業務侵占罪。被告先後多次業務侵占之犯行，時間緊接，
    所犯為構成要件相同之罪名，顯係基於概括犯意而反覆為之
    ，應依修正前刑法第56條之規定，論以連續犯一罪，並依法
    加重其刑。又被告曾有事實欄所載前科及執行情形，此有本
    院被告前案紀錄表在卷可稽，其於有期徒刑執行完畢後五年
    內，再犯本件有期徒刑以上之罪，因被告為故意犯，不論依
    修正前之刑法第47條或修正後之刑法第47條第1項之規定，
    均構成累犯，對被告而言並無有利或不利之情形，故毋庸比
    較，應逕適用裁判時法律（最高法院95年11月7日第21次刑
    庭會議決議參照），即依修正後刑法第47條第1項規定論以
    累犯，並遞加重其刑。
四、原審同此事實認定，依刑法第2條第1項前段、第336條第2項
    、第47條第1項、修正前刑法第56條，刑法施行法第1條之1
    之規定，審酌被告前曾因侵占犯行，經法院判處罪刑確定，
    竟再犯本案業務侵占罪，足認其品行不佳，惟犯後坦承犯行
    ，尚有悔意，然與告訴人達成和解後又未完全賠償告訴人，
    及其犯罪之動機、目的、手段、智識程度等一切情狀，量處
    有期徒刑玖月，核無違誤。被告上訴認原判決量刑過重，核
    無理由，應該駁回。
據上論斷，應依刑事訴訟法第368條，判決如主文。
本案經檢察官鄭富銘到庭執行職務。
中　　華　　民　　國　　96　　年　　5 　　月　　25　　日
　　　　　　　　　刑事第十二庭  審判長法　官   蔡永昌
　　　　　　　　　　　　　　　　　    法　官   王梅英
　　　　　　　 　 　　　　　　　　　　法　官   陳榮和
以上正本證明與原本無異。
不得上訴。
                                      書記官   劉麗芬
中　　華　　民　　國　　96　　年　　5 　　月　　28　　日
附錄條文：
中華民國刑法第336條第2項
（業務侵占罪）
對於業務上所持有之物，犯前條第 1 項之罪者，處 6 月以上
5 年以下有期徒刑，得併科 3 千元以下罰金。
附表：
┌──┬───────┬─────────┬────┬────┐
│編號│客  戶  名  稱│營   業   地   址 │收取金額│收款日期│
├──┼───────┼─────────┼────┼────┤
│ 1  │大台灣實業有限│台北縣泰山鄉○○路│22,800元│91年4月 │
│    │公司（錦興有限│323號             │        │26日    │
│    │公司）        │                  │        │        │
├──┼───────┼─────────┼────┼────┤
│ 2  │大台灣實業有限│台北縣汐止市○○街│24,888元│91年4月 │
│    │公司（旭農有限│1號               │        │26日    │
│    │公司）        │                  │        │        │
├──┼───────┼─────────┼────┼────┤
│ 3  │大台灣實業有限│台北市○○○路○ 段│109,789 │91年4月 │
│    │公司台北營業處│164號             │元      │28日    │
│    │（大群）      │                  │        │        │
├──┼───────┼─────────┼────┼────┤
│ 4  │大台灣實業有限│台北市○○路13之9 │106,584 │91年5月 │
│    │公司台北營業處│號                │元      │4日     │
│    │（派檔古嚇- 士│                  │        │        │
│    │林店）        │                  │        │        │
├──┼───────┼─────────┼────┼────┤
│ 5  │大台灣實業有限│桃園市○○街538號 │100,272 │91年5月 │
│    │公司台北營業處│                  │元      │26日    │
│    │（總豪開發有限│                  │        │        │
│    │公司）        │                  │        │        │
├──┼───────┴─────────┴────┴────┤
│    │合計：364,333元                                       │
└──┴───────────────────────────┘
